臺灣高等法院民事裁定
111年度上字第1249號
上  訴  人  蔡穡輝  


上列上訴人因與被上訴人蔡裕豐等間請求遷讓房屋事件，對於中
華民國111年7月28日臺灣士林地方法院110年度訴字第1271號判
決，提起上訴，本院裁定如下：
    主  文
一、本件反訴訴訟標的價額核定為新臺幣伍仟零捌拾柒萬伍仟伍
    佰貳拾伍元。
二、本件上訴之訴訟標的價額核定為新臺幣伍仟叁佰貳拾萬叁仟
    陸佰伍拾伍元。
三、上訴人應於本裁定正本送達翌日起七日內，逕向本院補繳第
    一審反訴裁判費新臺幣肆拾肆萬貳仟貳佰壹拾壹元。
四、上訴人應於本裁定正本送達翌日起七日內，逕向本院補繳第
    二審裁判費新臺幣柒拾貳萬零參佰柒拾貳元，逾期未補正，
    即駁回其上訴。
    理  由
一、按訴訟標的之價額，由法院核定。核定訴訟標的之價額，以
    起訴時之交易價額為準；無交易價額者，以原告就訴訟標的
    所有之利益為準。法院因核定訴訟標的之價額，得依職權調
    查證據。民事訴訟法第77條之1定有明文。次按因財產而起
    訴及向第二審法院上訴，應分別依民事訴訟法第77條之13、
    第77條之16第1項規定繳納裁判費，此為法定必備之程式。
    提起反訴除本訴與反訴訴訟標的相同者，反訴不另徵收裁判
    費，同法第77條之15亦定有明文。故反訴除有上開情形，提
    起反訴之被告及就反訴敗訴部分提起上訴，即應依據前揭規
    定，繳納起訴及上訴之裁判費。又起訴不合程式，經審判長
    定期間先命補正而未補正者，法院應以裁定駁回之。上訴不
    合法者，第二審法院應以裁定駁回之。但其情形可以補正者
    ，審判長應定期間先命補正。民事訴訟法第249條第1項第6
    款、第444條第1項分別定有明文。
二、經查:
  ㈠本件上訴人於原審提起反訴主張，伊購入坐落臺北市○○區○○
    段○○段000地號土地及其上同段同小段30123號建物(下分稱
    系爭土地、系爭房屋，合稱系爭房地)時，將所有權借名登
    記於被上訴人謝明純名下。惟謝明純為避免上訴人取回系爭
    房地，竟於民國109年7月6日與被上訴人蔡裕豐、蔡兆駿(下
    稱蔡裕豐等2人)通謀虛偽意思表示，將系爭房地贈與蔡裕豐
    等2人，並為所有權移轉登記。謝明純與蔡裕豐等2人間贈與
    契約及所有權移轉登記行為，係出於通謀虛偽意思表示，應
    屬無效。上訴人先代位謝明純，依民法第767條第1項、第17
    9條之規定，請求蔡裕豐等2人將系爭房地所有權移轉登記予
    謝明純，再類推適用民法第541條規定，請求謝明純將系爭
    房地所有權移轉登記予伊等情。是依據上訴人之反訴請求，
    其訴訟標的包含依民法第242條代位謝明純行使民法第767條
    第1項、第179條之權利及對謝明純之借名登記返還請求權，
    最終目的係現將系爭房地所有權登記為上訴人所有，上訴人
    就此所獲得之利益為系爭房地之所有權。
  ㈡系爭房地包含土地及房屋1、2樓(2樓頂層增建部分未在上訴
    人請求之範圍)，其中土地價值新臺幣(下同)4011萬1500元
    ，房屋1樓部分價值951萬4375元、2樓部分價值124萬9650元
    ，共計5087萬5525元(計算式：40,111,500＋9,514,375＋1,24
    9,650＝50,875,525），此有謝明忠建築師事務所110年5月25
    日謝建師鑑字第000000000號不動產價格鑑定報告書及111年
    11月25日謝建師建字第000000000號不動產價格鑑定報告書
    可參（見原審士司調卷第127-177頁、本院置外存放鑑定報
    告書）。是本件反訴訴訟標的價額為5087萬5525元，應徵第
    一審反訴裁判費45萬9744元，扣除上訴人已繳納之1萬7533
    元(見原審卷一第118頁)，尚應補繳44萬2211元（459,744－1
    7,533=442,211）。
  ㈢原審就本訴判命:⒈上訴人應將系爭房屋2樓及3樓(即2樓頂層)
    增建騰空返還予蔡裕豐等2人。⒉上訴人應自109年11月19日
    起至將前開房屋騰空返還之日止，按月給付蔡裕豐等2人各1
    萬2359元。⒊上訴人應給付蔡裕豐等2人各32萬5000元及自11
    0年3月25日起至清償日止，按週年利率5%計算之利息。⒋上
    訴人應將系爭房屋如原判決附件所示之看板、告示各1面及
    監視器3支拆除，並將牆面回復原狀。⒌上訴人、原審被告蔡
    愷祐(未上訴)應將戶籍遷出系爭房屋。就反訴部分則判決上
    訴人全部敗訴。上訴人就敗訴部分不服，提起上訴，其本訴
    部分之訴訟標的價額為232萬8130元(即遷讓系爭房屋166萬1
    30元、返還不當得利65萬元、拆除看板等1萬8000元)，加計
    反訴部分之訴訟標的價額5087萬5525元，共計上訴之訴訟標
    的價額為5320萬3655元（2,328,130+50,875,525=53,203,65
    5），應徵第二審裁判費72萬372元，未據上訴人繳納。上訴
    人雖聲請訴訟救助，但已為本院以111年9月22日111年度聲
    字第435號裁定駁回（見本院111年度聲字第435號卷第25至2
    7頁）。
  ㈣茲依民事訴訟法第249條第1項但書、第444條第1項但書規定
    ，限上訴人於收受本裁定正本翌日起7日內，如數逕向本院
    補繳，如逾期未補繳第一審反訴裁判費，其反訴為不合法；
    如逾期未繳納第二審裁判費，上訴不合法，即駁回其上訴。
三、爰裁定如主文。
中　　華　　民　　國　　111 　年　　12　　月　　15　　日
                  民事第十四庭 
　　　　　　　　　    審判長法  官  周群翔 
　　　　　　　　　　　      法  官  周珮琦 
　　　　　　　　　　　      法  官  黃珮禎
正本係照原本作成。
核定訴訟標的價額部分，如不服裁定得於收受送達後10日內向本
院提出抗告狀，並繳納抗告費新臺幣1千元。
命補繳裁判費部分不得抗告。
中　　華　　民　　國　　111 　年　　12　　月　　15　　日

　　　　　　　　　　　      書記官  陳柏惟